【裁判字號】    98,訴緝,18
【裁判日期】    980116
【裁判案由】    違反麻醉藥品管理條例
【裁判全文】
臺灣臺中地方法院刑事判決              98年度訴緝字第18號
公  訴  人  臺灣臺中地方法院檢察署檢察官
被      告  甲○○
                    之1號
上列被告因違反麻醉藥品管理條例案件，經檢察官提起公訴（85
年度偵字第331號），本院判決如下：
    主  文
本件免訴。
    理  由
一、公訴意旨略以：被告甲○○與被告廖玉絹、許美珠 (均另經
    判決確定)基於販賣安非他命之犯意聯絡及行為分擔，共同
    在臺中縣豐原市○○街92巷2之2號租居處設立據點，安裝電
    視、監視器，備置磅秤、電子計算機、分裝袋，並於不詳時
    間向不詳姓名者購入安非他命一批重229.6公克 (分裝為5大
    包、21中包、22小包)，意圖販賣而持有上述麻醉藥品安非
    他命。於民國84年10月30日下午1時許，警察至上址查獲被
    告之兄林江男(未移送)，並扣得監視器3臺、小電視3臺、磅
    秤1臺、電子計算機2臺、安非他命229.6公克、分裝用塑膠
    袋3包、吸食器1組。因認被告涉犯廢止前麻醉藥品管理條例
    第13條之1第2項第2款意圖販賣而持有安非他命罪嫌等語。
二、新舊法比較部分：
    查被告甲○○行為後，刑法於94年2月2日修正公布，並於95
    年7月1日施行。行為後法律有變更者，適用行為時之法律，
    但行為後之法律有利於行為人者，適用最有利於行為人之法
    律，刑法第2條第1項定有明文。而追訴時效期間之長、短，
    關係行為人是否受到刑事追訴或處罰，且追訴權時效完成者
    ，應依刑事訴訟法第302條第2款規定諭知免訴，而免訴判決
    乃為實體判決，是關於追訴時效期間之修正，應屬實體刑罰
    法律之變更，而有刑法第2條第1項之適用(最高法院24年7月
    民刑庭總會決議(2)參照)。依此，本件被告行為時即修正前
    刑法第80條第1項第2款規定，追訴權因3年以上10年未滿有
    期徒刑者，10年內不行使而消滅；修正後刑法第80條第1項
    第2款則規定追訴權因犯最重本刑為3年以上10年未滿有期徒
    刑之罪者，20年內未起訴而消滅；另修正後刑法第83條並將
    追訴權時效停止之原因修訂為因「起訴」、「依法停止偵查
    」或「因犯罪行為人逃匿而通緝」，且增列停止原因視為消
    滅之事由。是經比較修正前後之規定，修正後刑法所定追訴
    權時效期間較長，表示行為人被追訴之期限較久，修正後刑
    法之規定並未較有利於行為人，應依刑法第2條第1項前段規
    定，適用行為時即修正前刑法第80條之規定。又依「擇用整
    體性原則」(最高法院27年上字第2615號判例參照)，關於追
    訴權時效之停止進行，及其期間、計算，亦應一體適用修正
    前刑法第81條、第83條之規定。
三、按案件時效已完成者，應諭知免訴之判決，且得不經言詞辯
    論為之，刑事訴訟法第302條第2款、第307條分別定有明文
    。又追訴權之時效，如依法律之規定，偵查、起訴或審判之
    程序，不能開始或繼續時，停止其進行。前項時效停止，自
    停止原因消滅之日起，與停止前已經過之期間，一併計算。
    停止原因繼續存在之期間，如達於第80條第1項各款所定期
    間4分之1者，其停止原因視為消滅，修正前刑法第83條定有
    明文。是刑法追訴權之時效規定，係指刑事追訴機關於法定
    期間內，怠於行使偵查、起訴、審判等追訴權，即生時效完
    成，而消滅追訴權之效果，故案經提起公訴後，被告在逃經
    依法通緝，致無法行使審判權時，其追訴權之時效，依同法
    第83條第1項、第3項之規定，應停止進行至法定追訴期間4
    分之1。
四、經查：被告甲○○被訴涉犯廢止前麻醉藥品管理條例第13條
    之1第2項第2款之意圖販賣而持有安非他命罪嫌，法定刑為3
    年以上10年以下有期徒刑，得併科3萬元以下罰金，依修正
    前刑法第80條第1項第2款之規定，本件追訴權時效為10年；
    又被告因逃匿，經本院通緝，致審判不能進行，應一併計算
    該項時效停止進行之追訴期間4分之1，為2年6月。則本件被
    告被訴於不詳時間向不詳姓名者購入上述安非他命後，意圖
    販賣而持有之，迄至84年10月30日始為警查獲，應以其被查
    獲時間即84年10月30日為其犯罪終了日，經臺灣臺中地方法
    院檢察署檢察官於84年12月20日開始偵查，於85年2月14 日
    提起公訴，並於同年3月4日繫屬於本院，因被告逃匿致本院
    審判之程序不能開始，經本院於85年8月16日發布通緝，有
    本院刑事卷宗、偵查卷宗及通緝書在卷可稽 (見本院85年度
    訴字第480號卷第170頁)。又依司法院大法官會議第138號解
    釋及最高法院82年第10次刑事庭會議決議意旨，已實施偵查
    及經提起訴訟，且在審判進行中，均不生時效進行之問題。
    基此，自被告犯罪行為終了日即84年10月30日起算，加上10
    年之時效期間、因通緝而時效停止進行之期間2年6月，及開
    始實施偵查日 (84年12月20日)至本院發布通緝前1日 (85年
    8月15日)之期間7月27日，再扣除提起公訴日 (85年2月14日
    )至案件繫屬於本院 (85年3月4日)之期間18日，經就上述各
    項期間加總計算後，被告甲○○被訴意圖販賣而持有安非他
    命罪之追訴權時效，至遲已於97年12月9日完成。揆諸前揭
    說明，爰不經言詞辯論，逕為諭知免訴之判決。
五、依刑事訴訟法第302條第2款、第307條判決如主文。
中    華    民    國    98    年    1     月    16    日
                  刑事第十六庭審判長法  官  陳玉聰
                                    法  官  郭妙俐
                                    法  官  簡芳潔
以上正本證明與原本無異。
如不服本判決應於收受送達後10日內向本院提出上訴書狀，並應
敘述具體理由；其未敘述上訴理由者，應於上訴期間屆滿後20日
內向本院補提理由書（均須按他造當事人之人數附繕本）「切勿
逕送上級法院」。
                                    書記官  呂苗澂
中    華    民    國    98    年    1     月    16    日


司法院資訊處製作；財團法人民間司法改革基金會備份。
